臺灣臺北地方法院刑事判決　　　　　　　　　　　　　　九十三年度自字第三一號
　　自　訴　人　乙○○
　　　　　　　　甲○○
　　共　　　同　陳懷仁律師
　　自訴代理人
　　共同輔佐人　丙○
　　被　　　告　丁○○
　　選任辯護人　黃世芳律師
　　　　　　　　呂文貴律師
　　輔　佐　人　蔡愷旎
右列被告因竊佔案件，經自訴人提起自訴，本院判決如左：
    主  文
本件免訴。
    理  由
一、自訴意旨略以：自訴人所有門牌號碼為臺北市○○○路○段一五一巷二五號七樓
    之二及同巷三一號之建物所坐落之基地即臺北市○○區○○段二小段四七七號土
    地，扣除建築平面面積外，其餘二０三．三二平方公尺為自訴人等「環翠儷宮大
    廈」住戶所公同共有之法定空地。詎被告身為一樓住戶，竟竊占如附圖所示甲、
    乙、丙部分之法定空地（下稱系爭土地），並於其上加蓋房屋（附圖乙、丙部分
    ），經自訴人累次要求被告拆除，均置之不理，繼續竊占使用，因認被告涉犯刑
    法第三百二十條第二項之竊占罪嫌云云。
二、按案件時效已完成者，應諭知免訴之判決，刑事訴訟法第三百零二條第二款定有
    明文。次按刑法第三百二十條第二項之竊占罪，其最重本刑為五年以下有期徒刑
    ，依同法第八十條第一項第二款規定，其追訴權時效為十年。再按「刑法第三百
    二十條第二項之竊占罪，為即成犯，於其竊占行為完成時犯罪即成立，以後之繼
    續竊占乃狀態之繼續，而非行為之繼續」，最高法院六十六年臺上字第三一一八
    號判例可資參照。
三、查自訴人主張被告占用系爭土地並於其上加蓋房屋乙節，固為被告丁○○所是認
    ，並經本院履勘現場及委請臺北市大安地政事務所測量屬實，製有勘驗筆錄、土
    地複丈成果圖在卷可稽；惟被告所稱：其於民國七十四年間購買房屋時，因建商
    冠漢實業股份有限公司（下稱冠漢公司）表示北側空地歸其管理使用，並代為修
    築圍牆界定其可使用之範圍，伊則在其內加蓋鐵皮遮雨棚作為廚房置放雜物使用
    ，七十七年間進一步將地填平並整修成現況乙節，業據提出載有「圍牆（包括鐵
    門）由冠漢負責完成」、「圍牆請打地樁柱四根」、「本戶北側空地由乙方（指
    被告）管理使用」等約款之土地房屋買賣契約書一份、土木包工建造日記簿等在
    卷可稽，是應認被告於七十四年間即占有系爭土地無訛。至自訴人雖謂被告曾於
    八十三年間將系爭土地上原加蓋之房屋拆除而改建為現狀云云，惟為被告所否認
    ，自訴人嗣亦陳稱：八十三年間之改建僅指被告將屋頂換新等語（本院九十三年
    四月三十日審判筆錄參照）；況被告既於七十四年間即在冠漢公司修築之圍牆內
    占有系爭土地，已如前述，則其嗣後在系爭土地上或堆放雜物、或加蓋房屋或改
    建等，均僅為利用土地之型態有所變更而已，其占有土地之範圍並未因而擴大，
    是仍應認被告於七十四年間即占有系爭土地。從而，被告竊占犯行之成立時點乃
    七十四年，以後被告繼續占有系爭土地，乃狀態之繼續，而非行為之繼續，揆諸
    上揭法條及判例意旨，被告竊占行為之追訴權時效業於八十四年間完成，依法自
    應為免訴判決之諭知。
四、自訴人聲請傳訊證人廖福根，證明被告曾於八十三年間將系爭土地上原加蓋之房
    屋拆除而改建為現狀，惟此待證事實不影響本院認本案追訴權時效已完成之判斷
    ，其理由詳如上述，核無傳訊之必要，併此敘明。
據上論斷，應依刑事訴訟法第三百四十三條、第三百零二條第二款，判決如主文。
中　　　華　　　民　　　國　　九十三　　年　　　五　　　月　　 十二 　　日
　　　                          臺灣臺北地方法院刑事第三庭
      　　                          審判長法  官  劉 慧 芬
      　　　　　　　　　　　　　　　　　　法　官　蔡 如 琪
      　　　　　　　　　　　　　　　　　　法　官　歐陽漢菁
右正本證明與原本無異。
如不服本判決，應於判決送達後十日內，向本院提出上訴狀。
                                          書記官  沈 芳 君
中　　　華　　　民　　　國　　九十三　　年　　　五　　　月　　 十二 　　日
